臺灣臺中地方法院民事判決　88年度訴字第1284號
原　　　告　長億水電工程股份有限公司
法定代理人　丙○○
訴訟代理人　劉憲璋　律師
複代理人　　賴書貞　律師
被　　　告　乙○○
訴訟代理人　王永春　律師
被　　　告　甲○○
上當事人間損害賠償事件，本院於民國94年8月11日言詞辯論終
結，判決如下：
    主    文
被告應連帶給付原告新台幣捌拾玖萬貳仟伍佰元，並自民國八十
七年八月二十八日起至清償日止，按年息百分之五計算之利息。
原告其餘之訴駁回。
訴訟費用由被告負擔百分之五十六，餘由原告負擔。
本判決原告勝訴部分於原告以新台幣拾萬元供擔保後，得假執
行。但被告以新台幣捌拾玖萬貳仟伍佰元為原告預供擔保後，得
免為假執行。
原告其餘假執行之聲請駁回。
    事實及理由
壹、兩造之聲明：
  一、原告：(一)被告應連帶給付原告新台幣（下同）1,575,000
      元，及自起訴狀繕本送達之翌日起至清償日止，按年息5%
      計算之利息。(二)訴訟費用由被告負擔。(三)原告願供擔保請
      准宣告假執行。
  二、被告：(一)原告之訴及假執行之聲請均駁回。(二)訴訟費用由
      原告負擔。(三)願供擔保請准免為假執行。
貳、原告起訴主張：被告甲○○為威力電機企業有限公司（下稱
    威力公司）不支薪之兼差業務員，被告乙○○則為該公司之
    負責人。緣被告甲○○於民國（下同）85年5月3日在台中市
    ○○街276巷11號原告公司之辦公室內，向公司之負責人丙○○佯稱其為新五洲電機廠股份有限公司（下稱新五洲公司
    ）台中營業處之負責人，同時並為威力公司之人員，而謊稱
    可提供原告公司所承攬「寶璽翡翠」大樓（位於台中市○○○街98號）水電工程所需之新五洲牌變壓器，且交貨同時將
    一併附上出廠檢驗證明，而使丙○○陷於錯誤向被告等購買
    新五洲牌之浸油式變壓器四台、乾式變壓器七十七台，總價
    892,500元，並由原告交付定金250,000元予被告等，詎被告
    等竟以威力公司所生產之低價變壓器混充交付，原告公司疏
    未察覺收受之後，即使用於「寶璽翡翠」大樓之工程，並依
    約給付被告尾款642,500元。嗣於86年12月20日，「寶璽翡
    翠」大樓之建商德芳建設事業有限公司（下稱德芳公司）檢
    查時發現變壓器與約定之廠牌不符，原告為履行合約，仍再
    向士林電機公司購買含稅總價1,575,000元之士林牌變壓器
    使用於「寶璽翡翠」大樓，為此侵權行為損害賠償請求權，
    請求被告等給付原告對被告支出之買賣價金892,500元，及
    另向土林電機購買發電機之差價682,500（起訴狀誤為
    862,500元，準備書狀誤為677,500元）等語。
、被告則以：被告乙○○係透過被告甲○○之仲介，售予原告
    威力公司所生產之變壓器，原告並與被告乙○○簽訂買賣契
    約，其後被告依約將威力牌變壓器如期運送至原告所指定之
    工地經點收無訛，被告乙○○並未參與其事。且被告甲○○
    曾告知原告新五洲牌變壓器之價款為1,370,250元，並無詐
    欺之情事。再者，被告等並未自原告賺取新五洲牌變壓器與
    威力牌變壓器之差價，原告請求被告賠償其另行購買士林電
    機之發電機所支出之差價，並無依據等語，資為抗辯。
肆、經查：
  一、以下之事實為兩造所不爭，本院採為判決之基礎：
    (一)被告甲○○為威力公司不支薪之兼差業務員。
    (二)85年5月3日，原告公司之負責人丙○○向在台中市○○街
      276巷11號長億水電公司向被告甲○○購買浸油式變壓器4
      台、乾式變壓器77台，總價892,500元，並簽訂買賣契約
      ，由原告交付定金250,000元予被告等。被告甲○○、乙○○等如期交付威力公司所生產之變壓器給付原告，原告
      並依約給付被告尾款642,500元，而將被告等所交付之變
      壓器安裝於台中市○○○街98號「寶璽翡翠」大樓之水電
      工程工地。
    (三)德芳公司與原告所訂之承攬水電工程契約約定使用新五洲
      牌、新台立牌變壓器，前開被告所交付之變壓器不合於德
      芳公司與原告公司之約定，經德芳公司要求補正，原告為
      履行其與德芳公司之合約，於87年1月26日向士林電機公
      司購買士林牌電壓器，含稅總價為1,575,000元，而送「
      寶璽翡翠」大樓之水電工程工地裝設。
  二、按「因故意或過失，不法侵害他人之權利者，負損害賠償
      責任。故意以背於善良風俗之方法，加損害於他人者亦同
      」、「數人共同不法侵害他人之權利者，連帶負損害賠償
      責任」，民法第184條第1項、第185條定有明文。本件被
      告乙○○、甲○○共同基於意圖為自己不法所有之犯意，
      於85年5月3日，由被告甲○○在原告公司之辦公室，向游
      榮釗佯稱得提供新五洲公司出廠之變壓器及出廠檢驗證明
      ，使丙○○陷於錯誤，而與買賣變壓器之合約，，屆期被
      告乙○○、甲○○以較低價之威力公司之變壓器混充交付
      ，而涉有共同詐欺罪，經臺灣臺中地方法院檢察署檢察官
      偵查提起公訴，並經各判處有期徒刑四月確定（所涉行使
      偽造私文書罪部分另各處有期徒刑五月確定），此有臺灣
      高等法院臺中分院90年度上更（一）字第439號判決，及
      最高法院94年度台上字第620號判決在卷可稽。被告乙○○辯稱並非威力公司之負責人，及並未參與詐欺行為云云
      ，及被告甲○○所辯並未施用詐術云云，均難認可採。本
      件被告乙○○、甲○○施用詐術取得財物，涉有刑事犯罪
      ，自屬故意以背於善良風俗之方法加損害於原告，原告依
      前揭條文請求被告連帶賠償，自屬有據。
  三、就原告請求賠償之項目分項說明於下：
    (一)原告向威力公司支出之價金892,500元部分：原告因採購
      變壓器，而遭詐欺支出定金250,000及尾款642,500元，此
      為兩造所不爭，上開原告因遭詐欺所支出之現金，係屬原
      告所受之損害，原告請求被告乙○○、甲○○連帶賠償，
      於法有據，應予准許。
    (二)原告另向士林電機公司購買變壓器之差價682,500元（
      1,575,000-892,500＝682,500）部分：按原告既與德芳公
      司訂有水電工程契約，即有依約履行之義務，即使原告不
      向被告乙○○、甲○○購買變壓器，亦有向他人採購之必
      要，原告於事後另向士林電機公司購買變壓器，係屬履行
      自己對德芳公司給付義務所必要，與被告乙○○、甲○○
      之詐欺行為無涉，難認有何因果關係，此部分之請求於法
      無據。
  四、從而，本件原告依侵權行為損害賠償請求權，請求被告連
      帶給付892,500，及自起訴狀繕本送達被告之翌日（即87
      年8月28日）起至清償日止，按年息5%計算之利息部分，
      為有理由，應予准許。逾此範圍之請求，於法無據，應予
      駁回。原告及被告分別陳明願供擔保，請准為假執行及免
      為假執行之宣告，就原告勝訴部分，經核尚無不符，爰分
      別酌定相當之擔保金額併宣告之。至於原告敗訴部分，其
      假執行之聲請，無所依附，應予駁回。
伍、據上論結，原告之訴為一部有理由，一部無理由，依民事訴
    訟法第79條、第390條第2項、第392條第2項，判決如主文。
中　　華　　民　　國　　94　　年　　8 　　月　　25　　日
                  民事第四庭    法  官  王銘
正本係照原本作成。
如對本判決上訴，須於判決送達後20日內向本院提出上訴狀。
中　　華　　民　　國　　94　　年　　8 　　月　　25　　日
                                書記官
